【裁判字號】    98,小上,36
【裁判日期】    980930
【裁判案由】    給付管理費
【裁判全文】
臺灣臺南地方法院民事判決       98年度小上字第36號
上  訴  人  乙○○
                      之1
訴訟代理人  甲○○
被上  訴人  儷園公寓大廈管理委員會
                        、50號
法定代理人  丙○○
上列當事人間請求給付管理費事件，上訴人對於中華民國98年7
月16日本院簡易庭98年度南小字第744號第一審判決提起上訴，
本院判決如下：
    主  文
上訴駁回。
第二審訴訟費用新台幣壹仟伍佰元由上訴人負擔。
    事實及理由
一、按對於小額程序之第一審判決之上訴，非以其違背法令為理
    由，不得為之；又上訴狀應記載上訴理由，並表明：（一）
    原判決所違背之法令及其具體內容，（二）依訴訟資料可認
    為原判決有違背法令之具體事實，民事訴訟法第436條之24
    第2項、第436條之25分別定有明文。次按所謂違背法令，依
    民事訴訟法第436條之32第2項準用第468條及第469條第1款
    至第5款之規定，判決不適用法規或適用不當，為違背法令
    ，判決有同法第469條第1款至第5款情形之一者，為當然違
    背法令。又按小額程序之第二審判決，依上訴意旨足認上訴
    為無理由者，得不經言詞辯論為之，同法第436條之29第2款
    亦有明文。
二、本件上訴意旨略以：
（一）本件管理費給付事件與95年度南簡字第1234號給付管理費
      給付事件實為同一案件或其延續事件，其內容及過程爭議
      甚多，是本院不應以小額程序行之，有違民事訴訟法第43
      6條之26「應適用通常訴訟程序或簡易訴訟程序事件，而
      第一審法院行小額程序者，第二審法院得廢棄原判決，將
      該事件發回原法院」及同法第278條「事實於法院已顯著
      或為其職務上所已知者，無庸舉證」、第282條「法院得
      依已明瞭之事實，推定應證事實之真偽」規定，故原審判
      決顯已違背法令。
（二）被上訴人不顧住戶警告和要求調解，於90年逕行決議強制
      代收、退回上訴人之信件，來要脅上訴人繳交管理費，有
      如擄信勒索，要上訴人繳錢供其薪資繼續做不法行為；依
      憲法第12條人民有秘密通信之自由，然原審判決結果竟是
      使被上訴人可以用擄信要脅的方式，繼續為此不法行為，
      是憲法保障人民通信自由何在？
三、本件上訴人提起上訴，形式上已指摘原審未適用簡易訴訟程
    序而行小額訴訟程序，及未以已明瞭之事實為判決，違背民
    事訴訟法第282條之規定，有判決違背法令情事，應認已符
    合民事訴訟法第436條之24第2項之規定，其提起上訴，即屬
    合法。茲就上訴人所為指摘論述如下：
（一）按關於財產權之訴訟，民事訴訟法視訴訟事件之繁簡，設
      有通常、簡易、小額訴訟程序。通常訴訟程序較為繁複，
      以之適用於案情單純之訴訟事件，無此必要，故將應行通
      常訴訟程序之事件中，其訴訟標的金額或價額較低（民事
      訴訟法第427條第1項）及案情較為單純（民事訴訟法第42
      7條第2項）之訴訟事件，定為應適用簡易訴訟程序之範圍
      。嗣考量民事訴訟法就訴訟標的金額或價額較低或案情較
      為單純之訴訟事件，雖設有簡易程序，惟對一般國民請求
      給付小額金錢或其他代替物或有價證券之事件而言，簡易
      程序仍嫌繁複，難以達成小額事件之處理程序應簡速化、
      平民化及大眾化之需求，故於民國88年2月3日增設小額訴
      訟程序，將應行簡易訴訟程序之事件中，其訴訟標的金額
      或價額在新臺幣（下同）10萬元以下之請求給付金錢或其
      他代替物或有價證券之訴訟事件，定為應適用小額訴訟程
      序之範圍（小額訴訟程序立法理由參照）。是以，關於請
      求給付金錢或其他代替物或有價證券之訴訟，其標的金額
      或價額在10萬元以下者，除法院認適用小額程序為不適當
      ，得依職權以裁定改用簡易程序外，即應適用小額訴訟程
      序。本件被上訴人起訴請求上訴人給付管理費事件，係為
      關於請求給付金錢之訴訟，其標的金額復僅67,755元，而
      在10萬元以下，揆諸前揭說明，本件自應適用小額訴訟程
      序，原審依民事訴訟法第436條之8第1項規定適用小額訴
      訟程序，難認有何違誤。
（二）復上訴人主張被上訴人確有拒絕收信之情事，原審未以已
      明瞭之事實為判決違背民事訴訟法第282條之規定云云，
      惟查：
  １、按因契約互負債務者，於他方當事人未為對待給付前，得
      拒絕自己之給付，民法第264條第1項前段定有明文。所謂
      同時履行之抗辯，乃因成立或履行上有牽連關係之雙務契
      約而生，倘雙方之債務，本於同一雙務契約而發生，且其
      一方之給付與他方之給付，立於互為對待給付之關係者，
      即可主張同時履行抗辯。就此最高法院59年台上字第850
      號判例更闡述表示：「所謂同時履行之抗辯，乃係基於雙
      務契約而發生，倘雙方之債務，非本於同一之雙務契約而
      發生，縱令雙方債務在事實上有密切之關係，或雙方之債
      務雖因同一之雙務契約而發生，然其一方之給付，與他方
      之給付，並非立於互為對待給付之關係者，均不能發生同
      時履行之抗辯」等情。
  ２、按公寓大廈管理條例10條第2項規定：共用部分、約定共
      用部分之修繕、管理、維護，由管理負責人或管理委員會
      為之。其費用由公共基金支付或由區分所有權人按其共有
      之應有部分比例分擔之。但修繕費係因可歸責於區分所有
      權人或住戶之事由所致者，由該區分所有權人或住戶負擔
      。其費用若區分所有權人會議或規約另有規定者，從其規
      定。是關於大樓共用部分、約定共用部分之管理、維護費
      用即管理費繳交義務依據，首應視區分所有權人會議或規
      約有無決議、規定。查系爭大廈之區分所有權人會議已決
      議通過儷園社區大樓管理組織章程與住戶管理公約，依該
      公約第12條已明確載明由各住戶按坪數每坪30元為計算單
      位，繳交管理費，已如前述。基此，區分所有權人繳交管
      理費之義務顯係基於會議決議之「共同行為」，而非屬住
      戶與社區管理委員會間之「契約行為」。易言之，管理費
      繳納與管理委員會之管理行為非立於同一雙務契約所產生
      互為對價之法律關係。故即便管理委員會有丟棄或退回信
      件之情形，僅能依刑事訴訟或民事損害賠償訴訟程序救濟
      ，非得以援以同時履行抗辯權拒絕繳納管理費。
四、從而，被上訴人依公寓大廈管理條例第21條及區分所有權人
    會議決議之法律關係，請求上訴人給付管理費67,755元，及
    自98年5月5日起至清償日止，按年息百分之5計算之利息，
    為有理由，應予准許。又小額事件法院為被告敗訴之判決，
    應依職權宣告假執行，民事訴訟法第436條之20定有明文。
    是則原審判命上訴人如數給付，並依職權宣告假執行，於法
    並無不合，上訴意旨表明原判決所違背之法令及內容，洵屬
    無據，不足採取，其上訴自屬顯無理由，爰依民事訴訟法第
    436條之29第2款規定，不經言詞辯論，駁回其上訴。
五、末按於小額訴訟之上訴程序，法院為訴訟費用之裁判時，應
    確定其費用額，民事訴訟法第436條之19第1項、第436條之3
    2第1項定有明文。本件上訴人小額訴訟之上訴，既經駁回，
    關於第二審訴訟費用自應由上訴人負擔。查本件第二審訴訟
    費用，為上訴裁判費用1,500元， 揆諸前開規定，應由上訴
    人負擔，爰併予確定如主文第2項所示。
六、據上論結，本件上訴無理由，依民事訴訟法第436條之29第2
    款、第436條之32第1、2項、第436條之19第1項、第449條第
    1項、第78條，判決如主文。
中    華    民    國    98    年    9    月    30    日
                  民事第二庭  審判長法  官  林念祖
                                    法  官  何清池
                                    法  官  田玉芬
以上正本係照原本作成
本判決不得上訴
中    華    民    國    98    年    9     月    30    日
                                    書記官  劉紀君


司法院資訊處製作；財團法人民間司法改革基金會備份。
